【裁判字號】    89,易,4203
【裁判日期】    891130
【裁判案由】    違反公司法
【裁判全文】
臺灣高雄地方法院刑事判決                        八十九年度易字第四二三號
    公  訴  人  臺灣高雄地方法院檢察署檢察官
    被      告  乙○○
    被      告  甲○○
右列被告因等因違反公司法案件，經檢察官聲請簡易處刑（八十九年度偵字第一八九
四號），經本院高雄簡易庭受理後認不宜以簡易判決處刑（八十九年度雄簡字第六二
五號），移送本院改依通常程序審理判決如左：判決如左：
    主  文
乙○○共同違反未經設立登記，不得以公司名義經營業務之規定，處拘役參拾日，如
易科罰金以參佰元折算壹日。
甲○○免訴。
    事  實
一、乙○○與甲○○二人明知「億佳實業公司」未經設立登記，竟基於共同犯意之聯
    絡，自民國八十七年間起，由甲○○以董事長名義、而乙○○則為實際負責人，
    共同在高雄市○○○路十一之四號以「億佳實業公司」對外經營「冬蟲夏草霸王
    茶、健康食品」之買賣及金錢貸放業務（尚未構成重利罪，又甲○○涉犯之重利
    罪嫌部分業另案經本院判決無罪確定），嗣於八十七年二月十九日下午三時二十
    分許（起訴書誤載為十二時五分許）為警在上址查獲。
二、案經臺灣高雄地方法院檢察署檢察官自動檢舉偵查聲請簡易判決處刑。
    理  由
甲、有罪部分：
一、按檢察官聲請以簡易判決處刑案件，經法院認為有刑事訴訟法第四百五十一條之
    一第四項但書之情形者，應適用通常程序審判之，刑事訴訟法第四百五十二條定
    有明文，合先敘明。
二、被告乙○○雖經合法傳喚無正當理由未到庭，然查右開事實業據同案被告甲○○
    迭於本院八十七年度訴字第一一六五號涉犯重利罪嫌案（被告甲○○獲判無罪確
    定）之警訊及本院審理時供陳至明，且核與「億佳實業公司」之職員溫玉坤於本
    院八十七年度訴字第一一六五號案之警訊中所陳情節相符，業經調閱該案案卷查
    核無誤，再「億佳實業公司」在高雄市並未經設立登記之情，有高雄市政府建設
    局八十八年八月十七日高市建設二字第○二八○一三號函附卷可稽，從而本件事
    證明確，被告乙○○之犯行洵堪認定。
三、核被告乙○○所為，係違反公司法第十九條第一項未經設立登記不得以公司名義
    經營業務之規定，應依同法同條第二項規定處罰。被告乙○○與甲○○就上開犯
    行間，有犯意之聯絡及行為之分擔，應為共同正犯。爰審酌被告乙○○未經設立
    登記，即擅自以公司名義對外經營業務，破壞公司管理之正確性，並參酌其經營
    時間等一切情狀，量處如主文所示之刑，並諭知易科罰金之折算標準。
四、被告乙○○經合法傳喚，無正當理由而不到庭，然因本件判處拘役，爰不待其陳
    述逕為判決，附此敘明。
乙、免訴部分：
一、公訴意旨略以：被告甲○○明知「億佳實業公司」未經設立登記，仍與被告乙○
    ○自民國八十七年起，共同在高雄市○○○路十一之四號以「億佳實業公司」對
    外經營「冬蟲夏草霸王茶、健康食品」之買賣及金錢貸放業務，故認被告甲○○
    違反公司法第十九條第一項規定，應依同法同條第二項規定處罰等語。
二、按按檢察官聲請以簡易判決處刑案件，經法院認為有刑事訴訟法第四百五十一條
    之一第四項但書之情形者，應適用通常程序審判之，刑事訴訟法第四百五十二條
    定有明文，次按案件曾經判決確定者，應為免訴之判決，且得不經言詞辯論為之
  ，刑事訴訟法第三百零二條第一款、第三零七條亦定有規定。查被告甲○○先前
    因未經設立登記，自八十七年二月間某日起，在高雄市○○○路十一之四號以「
    億佳實業公司」經營「冬蟲夏草霸王茶」健康食品，並於同年二月十九日下午二
    時十五分為警查獲之犯行，業經檢察官聲請簡易判決處刑，並經本院認係違反公
    司法第十九條第一項規定而應依同法同條第二項規定處罰，遂於八十九年四月二
    十九日以八十九年度鳳簡字第七九號判決判處拘役三十日、如易科罰金以三百元
    折算一日，並於八十九年五月二十八日確定在案，有前開八十九年度鳳簡字第七
    九號判決一份及本院辨理刑案電話查詢登記表可按，從而該八十九年度鳳簡字第
    七九號判決所指被告甲○○之犯行，核與本件起訴之犯罪事實堪認同一，從而，
    公訴人就同一犯罪事實再行起訴，且於八十九年五月三十日繫屬於本院時，前案
    即八十九年度鳳簡字第七九號判決業已確定在案，揆諸首開說明，爰不經言詞辯
    論，就本件被告甲○○被訴部分逕為諭知免訴之判決。
據上論斷，應依刑事訴訟法第四百五十二條、第二百九十九條第一項前段、第三百零
二條第一款、第三百零六條、第三百零七條，公司法第十九條第一項、第二項，刑法
第十一條前段、第二十八條、第四十一條，罰金罰鍰提高標準條例第二條，判決如主
文。
本案經檢察官鄧藤墩到庭執行職務。
中      華      民      國    八十九    年     十一     月     三十     日
                                  臺灣高雄地方法院刑事第二庭
                                      法  官  陳  威  龍
右正本證明與原本無異。
如不服本判決，應於判決送達後十日內，向本院提出上訴狀。
                                      書記官  林  雯  琪
中      華      民      國    八十九    年     十二     月      一      日
公司法第十九條
未經設立登記，不得以公司名義經營業務或為其他法律行為。
違反前項規定者，行為人各處一年以下有期徒刑、拘役或科或併科新台幣
十五萬元以下罰金，並自負其責；行為人有二人以上者，連帶負責，並由
主管機關禁止其使用公司名稱。


司法院資訊處製作；財團法人民間司法改革基金會備份。
